最高法院刑事判決　　　　　　九十六年度台上字第四０二０號
上　訴　人　甲○○
　　　　　　丁○○
　　　　　　乙○○
上 列一 人
選任辯護人　莊柏林律師
上　訴　人　丙○○　男民國○○年○月○○日生
　　　　　　　　　　身分證統一編號：Ｚ000000000
　　　　　　　　　　住台灣省嘉義縣東石鄉東石118號之34
上列上訴人等因違反台灣地區與大陸地區人民關係條例案件，不
服台灣高等法院中華民國九十六年三月二十二日第二審判決（九
十五年度上訴字第四六五０號，起訴案號：台灣基隆地方法院檢
察署九十五年度偵字第二八五七、二九０八號），提起上訴，本
院判決如下：
    主  文
上訴駁回。
    理  由
按刑事訴訟法第三百七十七條規定，上訴於第三審法院，非以判
決違背法令為理由，不得為之。是提起第三審上訴，應以原判決
違背法令為理由，係屬法定要件。如果上訴理由狀並未依據卷內
訴訟資料，具體指摘原判決不適用何種法則或如何適用不當，或
所指摘原判決違法情事，顯與法律規定得為第三審上訴理由之違
法情形，不相適合時，均應認其上訴為違背法律上之程式，予以
駁回。本件上訴人甲○○上訴意旨略稱：原審於審判期日，僅概
括籠統訊問伊（甲○○）「對於第一審認定之犯罪事實有何意見
？」，而未就伊之被訴事實詳予訊問伊，予伊辯明犯罪嫌疑之機
會，所踐行之訴訟程序違法。伊僅有意圖營利之想法，而尚未付
諸行動，犯後亦配合檢調單位坦承犯行，實應以未遂犯處罰，原
判決論以既遂犯，亦有未合。又原判決對於電話監聽譯文，僅採
納其中不利於伊之內容，而忽略有利於伊之內容，亦非公平合理
等語。上訴人丁○○上訴意旨略稱：伊（丁○○）就參與本案所
得獲得之代價，全係甲○○單方面不確定之意思，且依甲○○所
為供述，係甲○○就所得之新台幣（下同）一萬元分一部分予伊
，伊所能獲得者係微乎其微，伊陪同甲○○多次南下，花費更多
，能否認伊係意圖營利，尚待斟酌，又伊比其他同案被告更早坦
承犯行，檢察官對伊之求刑亦較低，原審竟判處伊有期徒刑三年
六月，有違罪刑相當原則等語，上訴人乙○○上訴意旨略稱：(一)
原判決論處伊（乙○○）罪刑，無非以伊之自白及同案共同被告
甲○○、丁○○、丙○○等人不利於己之供述作為證據。然甲○
○等人之供述，法院並未使渠等立於證人地位加以具結訊問，逕
採為不利於伊之判斷基礎，有不適用法則或適用不當之違法。況
甲○○等人不利於伊之供述，亦無補強證據足資證明與事實相符
。伊之自白，係為求交保及獲判緩刑而為不實之自白，原審未調
查伊自白之動機，取得自白之過程等情況，即未調查其他必要證
據，以察該自白是否與事實相符，遽憑該不實自白，及共犯不利
於伊之供述認定伊犯行。原判決有應於審判期日調查之證據未予
調查、無證據而推定事實、及判決理由不備之違法。(二)蔡丁來係
於原判決事實所認定之彰化縣芳苑鄉外海約五海浬之海域，駕駛
管筏運送丁宗根等十二名大陸地區人民非法進入我國領海，該海
域乃我國政府統治權所及之台灣地區，即僅屬在台灣地區內之載
運而已，原審認應成立使大陸地區人民非法進入台灣地區，有判
決不適用法則之違法。又原審認伊係自白犯罪，竟未給予伊緩刑
之宣告，又未依刑法第五十九條減輕其刑，對此量刑是否符合罪
刑相當及比例原則，原判決亦未加以論述。原判決有濫用量刑裁
量權及理由不備之違法等語。上訴人丙○○上訴意旨略稱：伊（
丙○○）就本案使大陸地區人民非法進入台灣地區所能獲得之好
處，全係同案被告乙○○單方面應允給予二萬元吃紅而已。伊主
觀上自始無營利之意圖，客觀上亦未獲得任何實質利益，原審未
依台灣地區與大陸地區人民關係條例第七十九條第一項論處伊罪
刑，而依同法條第二項論處伊罪刑，原判決有適用法則不當之違
法。又偷渡之大陸地區人民尚未登岸入境即遭查獲，且伊非主謀
策劃者，亦未獲得任何實質利益，誠屬情輕法重，請依刑法第五
十九條酌減刑罰等語。
惟查原判決認定上訴人甲○○、丁○○、乙○○、丙○○四人（
下稱上訴人四人）有原判決事實欄所載之犯行，因而維持第一審
論處其四人共同意圖營利，使大陸地區人民非法進入台灣地區罪
刑（甲○○、丙○○為累犯）之判決，駁回其四人在第二審之上
訴，係依憑甲○○、乙○○於偵審中、丁○○於檢察官偵查中及
於第一審法院為羈押審查開庭審理中，丙○○於第一審審理中之
自白供述，偷渡之大陸地區人民丁宗根、林心愛、林心平、林仁
華、周謀寶、薛來坤、李振來、余明華、余建、陳紹斌、鄭德錦
、王美寧等十二人（下稱丁宗根等十二人）於檢察官偵查中之證
述，佐以卷附舢舨竹筏出港檢查簿、船筏出港資料一覽表及上訴
人四人所使用行動電話（號碼如原判決理由所示）之通聯紀錄、
通訊監察譯文，以及扣案楊惠茹郵局存款帳戶存摺一本、國泰人
壽保險股份有限公司保戶借款對帳單一紙，及如原判決附表所示
屬於甲○○、丁○○、乙○○所有之行動電話、行動電話晶片卡
、紙片等物，為其論罪之基礎。並說明：(一)上揭丁宗根等十二人
及甲○○、乙○○、丁○○於檢察官偵查中之陳述，本屬被告以
外之人於審判外之陳述，然上訴人四人及其選任辯護人，於第一
審均同意以之作為證據，於原審審判期日亦表示對該等陳述無意
見，即不加爭執，且未請求詰問共同被告。該等陳述符合刑事訴
訟法第一百五十九條之五第一項規定，且查與事實相符，況甲○
○、丁○○、乙○○、蔡丁來於第一審已以證人身分具結作證，
並交互詰問，故得採為證據。(二)丁○○、丙○○於原審否認犯行
之詞，查與事實不符，係飾詞推卸刑責之詞，均委無足採。(三)上
訴人四人與大陸地區人民即綽號為「小念」者（已成年而真實姓
名、年籍不詳者）相互勾串，於合同意思範圍內，意圖營利，使
大陸地區人民丁宗根等十二人自大陸地區先搭乘大陸籍船舶，至
東經一一九度四五分，北緯二十四度十分附近海域，再換乘由蔡
丁來駕駛之管筏進入台灣地區海域（即彰化縣芳苑鄉外海約五海
浬處，即東經一二０度十三分、北緯二十四度００分之海域），
而為行政院海巡署海岸巡防總局北部地區巡防局查緝隊人員查獲
，上訴人四人係意圖營利使大陸地區人民非法進入台灣地區，係
犯台灣地區與大陸地區人民關係條例第七十九條第二項之罪。至
於其四人究如何分配利潤錢款或已否獲得利潤錢款，均無礙於意
圖營利使大陸地區人民非法進入台灣地區犯行之認定。(四)上訴人
四人正值壯年，竟基於營利意圖犯上揭犯罪，客觀上並無所謂犯
罪情狀可憫恕之處，故無適用刑法第五十九條酌減其刑之餘地。
審酌上訴人四人均有犯罪前科，素行非佳，及其四人以海上偷渡
大陸地區人民之方式，意圖營利使大陸地區人民十二人進入台灣
地區，倘非即時為警查獲，將對國家安全及社會秩序造成相當影
響，再審酌上訴人四人於本案擔任之角色，參與分工之情形以及
尚未獲得利益錢款、犯後坦承犯行等犯罪情狀，認第一審科處上
訴人四人之刑罰（甲○○有期徒刑四年六月、丁○○有期徒刑三
年六月、乙○○有期徒刑三年四月、丙○○有期徒刑三年二月）
，均屬適當，應予維持等理由綦詳。核原判決論斷及量刑，均無
不合。又按(一)原審於審判期日已就原判決事實所載之犯罪事實逐
一訊問上訴人四人，予其四人辯論之機會，有原審審判筆錄可稽
。甲○○空言指摘原審僅概括籠統訊問伊「對於第一審認定之犯
罪事實有何意見？」，踐行之訴訟程序違法一節，與卷內訴訟資
料不符，自非適法之第三審上訴理由。(二)原審以卷附電話監聽譯
文不利於上訴人四人部分以及乙○○於偵審中之自白，有上揭其
他事證足資佐證為真實，而採為認定事實之證據，自亦無不合。
上訴人四人上訴意旨均係徒憑己見，就原審採證認事職權之適法
行使，及原判決已論斷說明之事實，重複為事實之爭辯，任指原
判決有其四人上訴意旨指摘之違誤，核與法律所規定得為第三審
上訴理由之違法情形不相適合。其四人上訴均違背法律上之程式
，俱應予駁回。
據上論結，應依刑事訴訟法第三百九十五條前段，判決如主文。
中　　華　　民　　國　九十六　年　　七　　月　二十六　日
                      最高法院刑事第八庭
                          審判長法官  賴　忠　星
                                法官  林　開　任
                                法官  林　立　華
                                法官  李　伯　道
                                法官  林　勤　純
      本件正本證明與原本無異
                                      書  記  官
中　　華　　民　　國　九十六　年　　七　　月    三十  日
                                                      Ｑ
